臺灣高雄地方法院民事判決　　　　　 99年度保險簡上字第8號
上　訴　人　莊欣儀
法定代理人　秦丕俊
訴訟代理人　羅佩秦
被　上訴人　日日興交通運輸有限公司
法定代理人　趙志能
訴訟代理人　王滿珠
被　上訴人　新光產物保險股份有限公司
法定代理人　吳昕紘
訴訟代理人　王昱程
上列當事人間請求給付保險金事件，上訴人對於民國99年5 月27
日本院高雄簡易庭99年度雄保險簡字第13號第一審判決提起上訴
，本院於100 年11月14日言詞辯論終結，判決如下：
    主      文
上訴駁回。
第二審訴訟費用由上訴人負擔。
    事實及理由
一、被上訴人新光產物保險股份有限公司（下稱新光公司）法定
    代理人於上訴時為吳東賢，嗣於本院審理中變更為吳昕紘，
    並具狀聲明承受訴訟，業據提出聲明承受訴訟狀為證（見本
    院卷第37頁），核無不合，應予准許。
二、上訴人起訴主張：訴外人周俊宗於民國98年1 月1 日2 時許
    ，駕駛車牌號碼RX-620號營業用半聯結車（下稱系爭半聯結
    車），沿國道1 號外側車道由南往北行駛，途經國道1 號北
    向車道254 公里處，因未注意車前狀況，於切換車道時，先
    猛踩煞車，再逕由外側車道緊急駛入中線車道，適逢訴外人
    即上訴人之法定代理人秦丕俊駕駛靠行於被上訴人日日興交
    通運輸有限公司（下稱日日興公司）之車牌號碼561-ZD號營
    業用大貨車（下稱系爭車輛）搭載訴外人莊麗燕，沿國道1
    號中線車道由南向北行經該處，遭周俊宗所駕駛之半聯結車
    自後方追撞系爭車輛，致系爭車輛因失控衝下國道外側斜坡
    （下稱系爭車禍），造成莊麗燕因而死亡。系爭車輛靠行於
    日日興公司，除向新光公司投保強制汽車責任險外，另有投
    保雇主第三人責任險（下稱系爭雇主責任險），對於受僱人
    死亡應賠償新臺幣（下同）1,000,000 元，依民法第188 條
    之規定，莊麗燕係日日興公司之受僱人，而上訴人係莊麗燕
    之法定繼承人，因莊麗燕之死亡，自得依系爭雇主責任險之
    約定請求新光公司給付保險金，惟新光公司以保險受益人除
    上訴人外，另有訴外人莊昌順，又莊昌順之監護權未明為由
    而拒絕賠償。此外，日日興公司既為系爭車輛靠行之公司，
    亦應代為處理保險事宜，故日日興公司就新光公司拒絕給付
    保險金一事應負連帶責任，爰依系爭雇主責任險保險條款第
    1 條、第2 條規定，請求被上訴人連帶給付保險金。並聲明
    ：被上訴人應連帶給付上訴人500,000 元，及自起訴狀繕本
    送達之日起至清償日止，按週年利率5 ％計算之利息。
三、日日興公司則以：系爭車輛係靠行車，莊麗燕非日日興公司
    公司受僱人，日日興公司對莊麗燕不負勞動基準法（下稱勞
    基法）之雇主責任，自非系爭雇主責任險承保範圍等語置辯
    。新光公司則以：新光公司依系爭雇主責任險條款負賠償責
    任之要件係被保險人即日日興公司依勞基法或其他相關法規
    應負賠償責任而受賠償請求時，始有給付保險金之義務，然
    系爭車輛僅靠行在日日興公司，莊麗燕非日日興公司之受僱
    人，日日興公司自無庸負勞基法之雇主責任，縱有可歸責於
    日日興公司之事由，仍應待日日興公司之賠償金額確定後，
    上訴人始得對新光公司請求保險金等語置辯。並均於原審聲
    明：駁回上訴人之訴。
四、原審經審理結果，認上訴人之訴為無理由而駁回上訴人全部
    之請求，上訴人不服判決，提起上訴，並於本院聲明：(一)原
    判決廢棄。(二)被上訴人應連帶給付上訴人500,000 元，及自
    起訴狀繕本送達之日起至清償日止，按週年利率5 ％計算之
    利息。被上訴人則於本院均聲明：上訴駁回。
五、兩造不爭執之事項：
  (一)周俊宗於上開時、地，駕駛系爭半聯結車，沿國道1 號外側
    車道由南往北行駛，途經國道1 號北向車道254 公里處，因
    未注意車前狀況，於切換車道時，因逕由外側車道緊急駛入
    中線車道，而自後方追撞秦丕俊駕駛靠行於日日興公司之系
    爭車輛，而發生系爭車禍。
  (二)系爭車輛於上開時、地搭載莊麗燕，莊麗燕因系爭車禍而死
    亡。
  (三)上訴人為莊麗燕之繼承人。
  (四)日日興公司就系爭車輛有向新光公司投保系爭雇主責任險。
六、本件爭點：上訴人依系爭雇主責任險條款第1 條、第2 條、
    第3 條規定，請求被上訴人連帶給付500,000 元保險金，有
    無理由？茲析述本院得心證之理由如下：
  (一)按責任保險人於被保險人對於第三人，依法應負賠償責任，
    而受賠償之請求時，負賠償之責，保險法第90條定有明文。
  (二)上訴人主張莊麗燕係日日興公司之受僱人，被上訴人依系爭
    雇主責任險條款第1 條、第2 條、第3 條規定，應連帶給付
    500,000 元保險金云云，然為被上訴人執前詞所否認。
  (三)系爭車輛靠行於日日興公司公司乙節，為兩造所不爭，又查
    汽車運輸業所稱之「靠行」，係指汽車所有人為達營業之目
    的，將汽車所有權移轉於車行，便成為權利人而為管理行為
    之謂，應屬信託行為一種，車行即為其受託人（最高法院72
    年度台上字第3524號判決意旨參照），換言之，汽車所有人
    與車行間就車輛之關係屬信託人與受託人之地位，依法律效
    果而論，應屬委任關係，則上訴人主張莊麗燕係日日興公司
    之受僱人，日日興公司與莊麗燕間應適用勞基法之規定云云
    ，自非可採。
  (四)次依系爭雇主責任險條款第1 條固規定：「茲經雙方同意，
    在投保汽車第三人責任保險（以下簡稱主保險契約）後，加
    繳保險費，投保本附加條款，本公司同意對被保險人所僱用
    駕駛被保險汽車之人、隨車服務及隨車執行職務之人，因被
    保險汽車發生意外事故或因隨車執行職務發生事故，受有體
    傷、殘廢或死亡，被保險人依勞基法或其他相關法規應負賠
    償責任而受賠償請求時，亦負賠償責任」（見原審卷第117
    頁），是依該規定而論，係新光公司為保險人，日日興公司
    為被保險人，新光公司同意就日日興公司所僱用駕駛日日興
    公司所有之車輛、隨車服務及隨車執行職務之人，因該車輛
    發生意外事故或因隨車執行職務發生事故，致受日日興公司
    僱用者出現體傷、殘廢或死亡之結果，且日日興公司依勞基
    法或其他相關法規對該受僱者應負賠償責任，而日日興公司
    已受賠償請求時，新光公司始負責任保險之賠償責任，足見
    新光公司係就日日興公司之受僱人因駕駛日日興公司所有車
    輛或隨該車執行職務致體傷、殘廢或死亡之結果，又日日興
    公司對該受僱人需依勞基法或其他相關法規應負賠償責任而
    受賠償請求時，新光公司始負給付保險金之責任甚明。而莊
    麗燕就系爭車輛與日日興公司間僅存信託之委任關係乙節，
    業如前述，是縱莊麗燕因系爭車輛發生系爭車禍而死亡，因
    莊麗燕非日日興公司之受僱人，日日興公司就莊麗燕之死亡
    結果自無需依勞基法對莊麗燕應負賠償責任。另上訴人並未
    舉證證明日日興公司依其他相關法規對莊麗燕負有賠償責任
    ，揆諸前揭說明，新光公司依系爭雇主責任險條款第1 條規
    定自無庸負責任保險人之賠償責任甚明，是新光公司上開所
    辯，即屬可採。
  (五)次查，系爭雇主責任險條款第1 條之規定係規範新光公司之
    承保範圍，並未針對日日興公司規範相關賠償責任之要件，
    顯見日日興公司並不因系爭雇主責任險條款第1 條之規定而
    負任何賠償義務，上訴人執系爭雇主責任險條款第1 條之規
    定，主張日日興公司應與新光公司負連帶責任云云，自屬無
    據。再者，系爭雇主責任險條款第2 條規定：本附加條款之
    承保人數依約定之人數為準。倘發生意外事故當時，被保險
    汽車搭載人數超過本附加條款所約定之承保人數時，本公司
    對每一人之給付，僅按約定承保人數與實際搭載人數之比例
    給付保險金；第3 條則規定：受僱人遭受本附加條款承保範
    圍內之體傷、殘廢或死亡時，本公司依下列約定給付保險金
    ，(1)體傷所需醫療費用依實際醫療費用為準，但以不超過主
    保險契約所載「每一個人體傷」保險金額為限；(2)死亡或殘
    廢以意外事故發生致成者為限，依本附加條款所載「每一個
    人死亡或殘廢」保險金額給付死亡或殘廢保險金，堪認系爭
    雇主責任險條款第2 、3 條並非規定被上訴人是否負賠償責
    任之規定，自非請求權基礎，上訴人執此請求被上訴人連帶
    賠償保險金，亦屬無據。
七、綜上所述，新光公司對上訴人不負責任保險人之賠償責任，
    系爭雇主責任險條款第1 條亦非規範日日興公司負賠償責任
    之依據，至系爭雇主責任險條款第2 、3 條非請求權基礎，
    則上訴人依系爭雇主責任險條款第1 、2 、3 條規定，請求
    被上訴人應連帶給付上訴人500,000 元，及自起訴狀繕本送
    達之日起至清償日止，按週年利率5 ％計算之利息，即無理
    由，應予駁回。原審就此認事用法尚無違誤，自應予以維持
    ，上訴意旨指摘原判決不當，求予廢棄改判，為無理由，應
    予駁回。
八、本件事證已臻明確，兩造其餘攻擊防禦方法及舉證，核與判
    決結果不生影響，爰不逐一論駁，併此敘明。
九、據上論結，本件上訴為無理由，依民事訴訟法第436 條之1
    第3 項、第449 條第1 項、第463 條、第78條規定，判決如
    主文。
中    華    民    國   100    年    11    月    30    日
                  民事第五庭  審判長法  官    張維君
                                    法  官    秦慧君
                                    法  官    何佩陵
正本係照原本作成。
本判決不得上訴。
中    華    民    國   100    年    11    月    30    日
                                    書記官    陳喜苓